【裁判字號】    89,易,3718
【裁判日期】    891226
【裁判案由】    傷害
【裁判全文】
臺灣板橋地方法院刑事判決                        八十九年度易字第三七一八號
    公  訴  人  臺灣板橋地方法院檢察署檢察官
    被      告  乙○○
右列被告因家庭暴力之傷害案件，經檢察官提起公訴（八十九年度偵字第一二六五四
號），本院判決如左：
    主      文
乙○○傷害人之身體，處拘役伍拾日，如易科罰金以參佰元折算壹日。
    事      實
一、乙○○係甲○○之夫，二人間具有家庭暴力防治法第三條第一款所定之家庭成員
    關係。乙○○於民國八十九年五月二十四日凌晨二時許，在台北縣中和市○○路
    與國光街口之民德公園內，與甲○○發生爭執，竟基於傷害之犯意，以徒手之方
    式毆打甲○○，致使蔡女受有全身多處挫傷瘀腫：１左頰（五╳四公分）、２下
    唇淺擦傷瘀腫（二╳○‧五公分）、３右前臂（二╳一‧五公分）、４右拇指關
    節（一‧五╳一公分）、５右臂（六╳二公分）、６右膝外側（一‧五╳一公分
    ）。
二、案經甲○○訴由台北縣警察局中和分局報告台灣板橋地方法院檢察署檢察官偵查
    起訴。
    理      由
一、訊之被告乙○○固供承有於上開時地與甲○○互發生爭執，進而互毆時，曾打甲
    ○○之臉頰數下，惟辯稱伊並未打甲○○之其他部位，甲○○所受之其他傷害是
    在要踢伊時，因伊拉起甲○○的腳，致甲○○跌倒在地時撞倒地上的磚頭，自行
    撞傷所致云云。經查：被告於警訊及本院訊問時均承認與甲○○發生互毆，復稱
    「是因她（甲○○）要踢我，我才拉起她的腳，她才跌倒。我們是在互相拉扯，
    她是跌倒撞傷的」，「（為何要用拉的，而不是用擋的？）我不知道我為何要用
    拉的，我看她踢過來，我才反射動作用手拉過去」，惟查：依據常情，若僅係單
    純欲防範他人之攻擊，自應以阻擋等方式為之，且依本院審理時當庭所見，被告
    之身材顯較被害人為高大，應更無以拉扯被害人至跌倒之方式而主張防衛之必要
    ，是被告所辯要與常情有違，實難採信，而右揭事實業據被害人甲○○於警訊及
    本院訊問時指述綦詳，陳稱：前揭所列編號１、２之傷害係因被告打其臉頰所造
    成，編號３係其去拉被告時，被告打其手腕所造成，編號４、５係遭被告以一手
    拉衣領、一手拉腳之方式摔在地上造成，編號６是其要踢被告時，被告用手打其
    膝蓋所造成（本院八十九年十一月二十八日訊問筆錄），並有行政院衛生署台北
    醫院診斷證明書一紙在卷可稽，由被害人前揭陳述，益見被害人於互毆當時或有
    意圖拉扯或腳踢被告之行為，惟均反遭被告以強力打傷手腕、膝蓋，足見被告當
    時非但未受有威脅，且尚有反擊之餘裕，又以其反擊時用力之猛，益顯見其具有
    傷害犯意無疑，所稱並未打被害人其他部位、拉腳時並無傷害犯意云云，無非係
    事後卸責之詞，尚難採信。本件事證已臻明確，被告犯行堪以認定，自應依法論
    科。
二、核被告所為係犯刑法第二百七十七條第一項之普通傷害罪。爰審酌被告自陳與被
    害人感情不睦，夫妻經常打架，竟不思循理性途徑謀求解決，反更以激烈肢體衝
    突方式發洩情緒，徒然增加彼此怨懟而無濟於事，犯後猶避重就輕、飾詞圖卸，
    及其犯罪之手段、所生危害等一切情狀，量處如主文所示之刑，並諭知易科罰金
    之折算標準，以示薄懲。
三、公訴意旨另以：被告基於傷害之犯意，於前揭時、地毆打被害人甲○○，致甲○
    ○受有左前臂挫傷、瘀腫（一‧五╳一公分）之傷害，因認被告此部分涉犯刑法
    第二百七十七條第一項之傷害罪嫌。公訴人認被告涉有前揭罪嫌，無非以被害人
    所提出之前揭診斷證明書一份為其論據，惟查被害人自承該部位所受傷害係因其
    拉被告時才造成的（同前訊問筆錄），顯見前揭診斷證明書上所載甲○○所受上
    開傷害，並非因被告之傷害行為造成，此外復查無其他積極證據，足資證明被告
    有前揭公訴意旨所指之此部分傷害犯行，則被告被訴之前揭傷害犯行尚屬不能證
    明，本應為無罪之諭知，惟公訴意旨認此部分與前揭論罪部分，有實質上一罪之
    接續犯關係，爰不另為無罪之諭知，附此敘明。
據上論斷，應依刑事訴訟法第二百九十九條第一項前段，刑法第二百七十七條第一項
、第四十一條，罰金罰鍰提高標準條例第一條前段、第二條，判決如主文。
本案經檢察官蔡顯鑫到庭執行職務。
中      華      民      國    八十九    年     十二     月    二十六    日
                          臺灣板橋地方法院刑事第五庭
                                          法  官  王  偉  光
如不服本判決，應於判決送達後十日內，向本院提出上訴狀，上訴於台灣高等法院。
                                          書記官  簡  永  聰
中      華      民      國    八十九    年     十二     月    二十七    日
附錄本案論罪科刑法條全文：
刑法第二百七十七條第一項
傷害人之身體或健康者，處三年以下有期徒刑、拘役或一千元以下罰金。
犯前項之罪因而致人於死者，處無期徒刑或七年以上有期徒刑，致重傷者，處三年以
上十年以下有期徒刑。


司法院資訊處製作；財團法人民間司法改革基金會備份。
